臺灣板橋地方法院刑事判決　　　　　　　96年度訴字第2920號
公　訴　人　臺灣板橋地方法院檢察署檢察官
被　　　告　丙○○
選任辯護人　蔚中傑律師
上列被告因強盜等案件，經檢察官提起公訴（96年度偵字第1648
7 號），本院判決如下：
    主  文
丙○○意圖為自己不法之所有，以恐嚇使人將本人之物交付，處
有期徒刑陸月，扣案之西瓜刀刀鞘壹個沒收。又攜帶兇器竊盜，
處有期徒刑捌月，扣案之西瓜刀壹把（含前述刀鞘壹個）、老虎
鉗壹支均沒收。應執行有期徒刑壹年，扣案之西瓜刀壹把（含前
述刀鞘壹個）、老虎鉗壹支均沒收。
    事  實
一、丙○○意圖為自己不法之所有，於民國96年7月15日凌晨3時
    18分許，至臺北縣中和市○○路○段83號「麥當勞速食店」
    ，向服務人員甲○○要求提供冰淇淋，因麥當勞速食店於夜
    間未提供冰淇淋，經甲○○拒絕後，丙○○即向甲○○表示
    未帶金錢，旋將其所有置於背包中之西瓜刀刀鞘1 個取出，
    使力重放於服務窗口，恐嚇甲○○提供冰淇淋，致甲○○心
    生恐懼，乃請該店實習襄理陶明輝處理，陶明輝見狀，亦心
    生恐懼，遂交付飲料1 杯供丙○○飲用，丙○○取得飲料後
    ，即收起刀鞘，離開該店。丙○○另意圖為自己不法之所有
    ，於同日凌晨5 時許（起訴書誤載為同日上午8 時30分許）
    ，攜帶其所有客觀上足供兇器使用之老虎鉗1 把及西瓜刀1
    把（含前述刀鞘），至臺北縣中和市○○路○ 段93巷89弄3
    號前，竊取乙○○所有之電動腳踏車1 臺，得手後，將之牽
    至臺北縣中和市○○街101 巷口，以老虎鉗撥弄鑰匙孔欲發
    動該車，適乙○○出門運動遇見上情，與丙○○發生衝突，
    員警據報到場後始逮捕丙○○，並自其身上扣得丙○○所有
    之老虎鉗1 支及西瓜刀1 把。
二、案經臺北縣政府警察局中和分局報請臺灣板橋地方法院檢察
    署檢察官偵查起訴。
    理  由
一、上揭被告丙○○恐嚇取財之事實，業據其自白不諱，核與證
    人甲○○及陶明輝在偵查中之證詞相符，並有扣案之西瓜刀
    1把可佐，至堪認定。
二、另訊據被告雖矢口否認上揭加重竊盜之犯行，辯稱：該電動
    腳踏車是96年7 月12日或13日由朋友「阿成」交付予我保管
    ，置放於臺北縣中和市○○路○ 段93巷89弄3 號前；96年7
    月15日當天，我怕車子被偷走，所以才至該處將車子牽回去
    給「阿成」云云。惟查，證人乙○○於本院96年10月25日審
    理時到庭結證稱：96年7 月15日早上約6 點我出門運動時，
    發現我停在住處左邊的電動腳踏車不見，我往前走約100 多
    公尺後，發現被告以老虎鉗撥弄我的電動腳踏車鑰匙孔，我
    上前向被告說車子是我的，被告則說車子是他朋友送他的，
    我反問他「如果是朋友送你的話，他應該會給你鑰匙」，被
    告就發脾氣，拿著老虎鉗一直靠近我，我就跌倒，此時被告
    還想要用腳踩我，後來附近的人看不下去就去報警等語，再
    參以上開電動腳踏車原置放於臺北縣中和市○○路○ 段93
    巷89弄3 號前，此為被告所是認，而上址確為證人乙○○之
    住處附近，此有其住居所資料在卷可參，是應認該電動腳踏
    車確係證人乙○○所有無訛。被告雖辯稱上開電動腳踏車係
    友人「阿成」於96年7 月12日或13日交付予伊云云，然該車
    係證人乙○○於96年7 月14日晚上停放在上址乙節，業據證
    人乙○○證述屬實，而被告於96年7 月15日凌晨5 時許即已
    持有上開車輛，此業經本院勘驗臺北縣中和市○○街101 巷
    口監視器錄影畫面燒錄光碟屬實，並製有勘驗筆錄附卷可稽
    ，可知該車係於96年7 月14日晚上至翌日凌晨5 時之間失竊
    ，被告復始終未能提供「阿成」之真實姓名年籍或其他可資
    特定「阿成」為何人之資料供本院查證，是其上開所辯，顯
    與常情及時間邏輯有悖，尚不足採。衡諸上開電動腳踏車失
    竊時間距離被告被發現持有上開電動腳踏車之時點甚為接近
    ，被告復自承沒有該電動腳踏車之鑰匙等情狀，應認被告確
    有竊盜前揭電動腳踏車之犯行無訛。此外，復有扣案之老虎
    鉗1 支及西瓜刀1 把可資佐憑，事證明確，此部分之犯行亦
    堪認定。
二、按刑法第321 條第1 項第3 款所稱兇器，其種類並無限制，
    凡客觀上足對人之生命、身體、安全構成威脅，具有危險性
    之兇器均屬之，且祇須行竊時攜帶此種具有危險性之兇器為
    已足，並不以攜帶之初有行兇之意圖為必要（最高法院79年
    臺上字第5253號判例要旨參照）。被告行竊時攜帶之老虎鉗
    1 支，為金屬製品，具相當質量，而西瓜刀1 把亦係金屬材
    質，長尖鋒利，有扣案之上開物品及卷附扣押物照片3 幀可
    稽，客觀上均足以危害他人生命、身體之安全，自屬兇器。
    核被告恐嚇取得飲料1 杯之行為，係犯刑法第346 條第1 項
    之恐嚇取財罪；又其攜帶老虎鉗及西瓜刀竊盜電動腳踏車之
    行為，係犯同法第321 條第1 項第3 款之攜帶兇器竊盜罪。
    公訴意旨雖指被告竊取上開電動腳踏車得手後，牽至臺北縣
    中和市○○街101 巷口時，適為出門運動之被害人乙○○發
    現，被告為防護贓物、脫免逮捕，竟當場以強暴之方式，大
    聲咆哮、揮動老虎鉗，作勢恐嚇、動手推倒及舉腳欲踩踏被
    害人乙○○，而認被告竊盜得手後，因脫免逮捕而當場施以
    強暴，係犯刑法第330 條第1 項第3 款之加重強盜罪嫌。惟
    按「刑法第三百二十九條所謂當場，固不以實施竊盜或搶奪
    者尚未離去現場為限，即已離盜所而尚在他人跟蹤追躡中者
    ，仍不失為當場。惟於竊盜或搶奪者離去盜所後，行至中途
    始被撞遇，則該中途，不得謂為當場，此時如因彼此爭執，
    犯人予以抵抗，實施強暴或脅迫，除可另成其他罪名外，不
    生以強盜論之問題」，最高法院28年上字第1984號判例可資
    參照。經查，被告竊盜電動腳踏車時，被害人乙○○並未目
    擊，係案發當天凌晨近6 時許，被害人乙○○外出運動發現
    車子不見，嗣行進約100 公尺至臺北縣中和市○○街101 巷
    口時，始巧遇被告在該處以老虎鉗撥弄前開電動腳踏車鑰匙
    孔等情，業經證人乙○○在前揭審判期日證述明確，足見被
    告竊盜得手後，已離去犯罪場所，且不在被害人乙○○追躡
    之下，依前開最高法院判例意旨，即與刑法第329 條之當場
    要件不合，是被告所為尚難構成準強盜之犯行，自更無刑法
    第330 條第1 項第3 款之適用，惟被告被訴加重竊盜之基本
    事實既屬同一，起訴法條應予變更。爰審酌被告於竊盜犯行
    遭被害人乙○○發現後，竟惱羞成怒而對被害人惡言相向並
    推擠被害人，此有前述證人乙○○之證詞及本院勘驗筆錄可
    佐，於偵審期間屢次以有悖常理之詞合理化一己之行為，雖
    最後自白恐嚇取財部分之犯行，仍難認犯後態度良好，及其
    素行狀況、犯罪動機、手段、所恐嚇取財及竊盜標的之價值
    尚非甚鉅等一切情狀，分別量處如主文所示之刑，並定其應
    執行刑。扣案之西瓜刀1 把及老虎鉗1 支均係被告行竊時所
    攜帶之兇器，西瓜刀1 把之刀鞘同時為被告持以恐嚇取財之
    工具，已如前述，且均為被告所有，業據其供承在卷，爰均
    依刑法第38條第1 項第2 款宣告沒收。
據上論斷，應依刑事訴訟法第299 條第1 項前段、第300 條，刑
法第321 條第1 項第3 款、第346 條第1 項、第51條第5 款、第
38條第1 項第2 款，刑法施行法第1 條之1 第1 項、第2 項前段
，判決如主文。
本案經檢察官陳伯均到庭執行職務。
中　　華　　民　　國　　96　　年　　11　　月　　8 　　日
                  刑事第十庭審判長法　官  侯志融
                                  法  官  楊博欽
                                  法  官  歐陽漢菁
以上正本證明與原本無異
如不服本判決應於送達後10日內向本院提出上訴狀
                                  書記官　李崇文
中　　華　　民　　國　　96　　年　　11　　月　　12　　日
附錄本案論罪科刑法條全文：
中華民國刑法第321條
犯竊盜罪而有左列情形之一者，處 6 月以上、 5 年以下有期徒
刑：
一  於夜間侵入住宅或有人居住之建築物、船艦或隱匿其內而犯
    之者。
二  毀越門扇、牆垣或其他安全設備而犯之者。
三  攜帶兇器而犯之者。
四  結夥三人以上而犯之者。
五  乘火災、水災或其他災害之際而犯之者。
六  在車站或埠頭而犯之者。
前項之未遂犯罰之。
中華民國刑法第346條
意圖為自己或第三人不法之所有，以恐嚇使人將本人或第三人之
物交付者，處6 月以上5 年以下有期徒刑，得併科1 千元以下罰
金。
以前項方法得財產上不法之利益，或使第三人得之者，亦同。
前二項之未遂犯罰之。
